臺灣新竹地方法院刑事判決　　　　　　　　　　　　　　九十一年度訴字第九七號
　　公　訴　人　臺灣新竹地方法院檢察署檢察官
　　被　　　告　丁○○
右列被告因偽造文書等案件，經檢察官提起公訴（九十年度偵字第七三三八號），本
院判決如左：
    主  文
丁○○共同連續行使偽造私文書，足以生損害於他人，處有期徒刑伍月，如易科罰金
，以佰元折算壹日。緩刑貳年，緩刑期內付保護管束。
如附表所示特約商店簽帳單持卡人簽名欄偽造之「甲○○」署名共柒枚，均沒收。
    事  實
一、丁○○因財務狀況不佳，缺錢花用，竟連續意圖為自己不法所有及連續行使偽造
    私文書之概括犯意：
（一）先於民國九十年七月二十二日（起訴書誤載為七月二十九日）晚上九時許，在
      其位於新竹市○○路二五０巷四十三號三樓住處房間內，竊取其妻甲○○所有
      之華僑商業銀行信用卡一張（丁○○與甲○○已於九十一年五月九日離婚，竊
      盜部分已據撤回告訴，詳如後述），得手後於附表編號一所示之時、地，與該
      店不詳姓名年籍之成年店員基於行使偽造私文書及詐欺之犯意聯絡及行為分擔
      ，以刷卡偽稱消費實際上係借得現金花用（即俗稱「假消費真刷卡」）之方式
      ，由丁○○交付上開甲○○信用卡予該店員在印錄機上刷卡辨識，而該店員明
      知刷卡者非甲○○本人，且未實際消費購物，仍交付簽帳單後，由丁○○在其
      上偽簽「甲○○」之署名共計三枚（每份簽帳單，均為一式三聯，採複寫方法
      ，故丁○○於簽帳單偽簽「甲○○」之署名時，即同時複寫於該簽帳單之特約
      商店存查聯及收單銀行存查聯上），表示係甲○○本人簽帳，再將偽造之簽帳
      單交還特約商店店員，嗣由該商店持向發卡銀行請款而行使偽造之簽帳單，丁
      ○○因此先由特約商店處取得新臺幣（下同）一萬元，丁○○盜刷完後將上開
      信用卡放回原處；
（二）丁○○復承上開犯意及以上開方式，於九十年七月二十九日晚上某時，於前開
      住處房間內又竊取甲○○所有之匯豐銀行信用卡一張，得手後與地下錢莊成員
      之一名不詳姓名年籍之成年男子基於行使偽造私文書犯意連絡及行為分擔，於
      附表編號二所示之時、地，由該男子持甲○○之上開信用卡至店內，復與該店
      不詳姓名年籍之成年店員基於行使偽造私文書、詐欺取財之犯意連絡及行為分
      擔，並以上開方式由該名男子或店內之該店員偽簽「甲○○」署名共二枚（每
      份簽帳單為一式二聯），而盜刷四萬五千元；
（三）丁○○再承上開犯意及以上開方式，於附表編號三所示之時、地，持上開七月
      二十九日竊得之甲○○所有之匯豐銀行信用卡，與店內不詳姓名年籍之成年店
      員基於行使偽造私文書、詐欺取財之犯意連絡及行為分擔，由丁○○偽簽「甲
      ○○」署名共二枚（每份簽帳單為一式二聯），而盜刷二萬三千元，盜刷後並
      丟棄該信用卡；
    丁○○與前開店員、不詳姓名年籍成年男子共同以偽造之簽帳單向發卡銀行請款
    之行為，使華僑銀行及匯豐銀行誤認係合法持卡人甲○○刷卡消費，而如數給付
    特約商店上開盜刷金額之金錢，並足生損害於甲○○本人、華僑銀行及匯豐銀行
    之信用、財團法人聯合信用卡處理中心對帳務處理之正確性，而丁○○所詐得之
    金錢則或還款或消費而花用殆盡。嗣甲○○接獲帳單，查覺有異，乃報警循線查
    獲丁○○而得知上情。
二、案經甲○○訴由新竹市警察局第一分局報請臺灣新竹地方法院檢察署檢察官偵查
    起訴。
    理  由
一、訊據被告丁○○對於右揭犯行坦白承認，核與告訴人甲○○指述之情節相符，復
    有如附表所示之三家特約商店之簽帳單影本共三紙、華僑銀行信用卡消費明細表
    影本一紙、匯豐銀行信用卡消費對帳單影本一紙、財團法人聯合信用卡處理中心
    九十一年四月四日（九一）聯卡會字第一七二號函及九十一年八月一日（九一）
    聯卡商管字第０九０號簡便行文表各一紙、中國信託商業銀行股份有限公司九十
    一年四月二十三日陳報狀一紙在卷可資佐證，是本件事證明確，被告犯行堪予認
    定。
二、
（一）按於信用卡簽帳單上偽簽姓名，不待依據習慣或特約，單從形式上觀察，即足
      以知悉係表示已收受特約商店所交付之交易標的物或消費標的，含有收據性質
      ，核屬於刑法第二百十條所稱之私文書。故核被告丁○○所為，係犯刑法第二
      百十六條、第二百十條之行使偽造私文書罪及第三百三十九條第一項詐欺取財
      罪。被告偽造署名為偽造私文書之部分行為，而偽造私文書之低度行為又為行
      使之高度行為所吸收，均不另論罪。被告就附表編號一、三部分，分別與特約
      商店內不詳姓名年籍之成年店員間，及就附表編號二部分，與該地下錢莊成員
      之不詳姓名年籍之成年男子及該店內不詳姓名年籍之成年店員間，有犯意聯絡
      及行為分擔，均為共同正犯；被告先後多次犯行，時間緊接，所犯罪名及犯罪
      構成要件均相同，顯係基於概括犯意為之，應依連續犯規定論以一罪，並依法
      加重其刑；被告所犯上開連續行使偽造私文書罪、連續詐欺取財罪間，有方法
      結果之牽連關係，應從一重以連續行使偽造私文書罪處斷。
（二）公訴意旨雖未就被告與附表所示三家商店不詳姓名年籍之成年店員及地下錢莊
      成員間論以共同正犯，惟被告已於本院審理時已自承係刷卡借現金，本院傳訊
      「奇海水族館」負責人乙○○、「迪雯彩裳」負責人丙○○雖均否認其等與被
      告間有刷卡借錢之行為，惟衡情被告為一男子，「甲○○」係一女子名字，其
      等或其等所僱用之店員卻無因此而生何懷疑，即讓被告持一女子之信用卡消費
      ，所為令人懷疑；再觀「迪雯彩裳」之該紙簽帳單，其上之「甲○○」署名與
      另二張簽名方式皆不同，其中「淑」字尚且寫錯，而甲○○是被告妻子，被告
      若偽簽其妻之署名諒無寫錯之虞，是被告所稱該筆簽帳單係地下錢莊成員之一
      名不詳姓名年籍之成年男子持以刷卡所得之陳述應為真實，而乙○○、丙○○
      證稱被告係至其等店內買魚、買衣服之證述，應不可採，應認被告之供詞為真
      ，被告就附表編號一、三部分，分別與特約商店內不詳姓名年籍之成年店員間
      ，及就附表編號二部分，與該地下錢莊不詳姓名年籍之成年男子及該店內不詳
      姓名年籍之成年店員間，均應論以共同正犯。
（三）爰審酌被告乃因缺錢花用，竟竊其妻之信用卡後，復持所竊得之信用卡以刷卡
      借現金之犯罪動機、目的、手段、刷卡消費之金額、對信用卡持有人即甲○○
      所造成之損害程度，及犯罪後尚能坦白承認犯行之態度等一切情狀，量處如主
      文第一項所示之刑，並諭知易科罰金之折算標準。末查被告前未曾受有期刑以
      上刑之宣告，有刑案資料查註紀錄表及臺灣高等法院被告全國前案紀錄表各一
      份在卷可稽，經此教訓今後應益知慎戒，信無再犯之虞，本院認本案刑之宣告
      ，以暫不執行為適當，爰併諭知緩刑二年，緩刑期內併付保護管束，用勵自新
      並觀後效。偽造如附表簽帳單持卡人簽名欄所示「甲○○」署名共七枚，均應
      依刑法第二百十九條規定宣告沒收，併此敘明。
三、公訴意旨另以被告上開連續竊取其妻信用卡之行為尚犯有刑法第三百二十條第一
    項之竊盜罪嫌云云，惟查配偶間犯竊盜罪者，依同法第三百二十四條第二項，須
    告訴乃論，而告訴乃論之罪告訴人得於第一審辯論終結前撤回其告訴，告訴人甲
    ○○與被告丁○○於上開丁○○竊卡行為時仍係夫妻關係，有戶籍謄本一份在卷
    可查，是告訴人於九十一年六月二十六日撤回告訴，本應依刑事訴訟法第三百零
    三條第三款之規定諭知不受理，惟公訴意旨認此部分與前開有罪部分有牽連犯裁
    判上一罪之關係，爰不另為不受理之諭知，附此敘明。
據上論斷，應依刑事訴訟法第二百九十九條第一項前段，刑法第二十八條、第五十六
條、第二百十六條、第二百十條、第三百三十九條第一項、第五十五條、第四十一條
第一項、第七十四條第一款、第九十三條第一項、第二百十九條，罰金罰鍰提高標準
條例第一條前段、第二條，判決如主文。
中      華      民      國    九十一    年      十      月      八      日
                              臺灣新竹地方法院刑事第一庭
                                      審判長法  官  賴  淑  敏
                                            法  官  彭  淑  苑
                                            法  官  楊麗  文
右正本證明與原本無異。
如不服本判決，應於判決送達後十日內向本院提出上訴狀( 應附繕本 )，上訴於
臺灣高等法院。
                                            書記官  陳  秀  子
中      華      民      國    九十一    年      十      月      八      日
附表：（金額以新臺幣為單位）
┌─┬─────────┬──────────┬──────┬─────┐
│編│時間              │地點                │簽帳單金額及│偽造「張淑│
│號│                  │                    │所持之信用卡│芬」署名數│
├─┼─────────┼──────────┼──────┼─────┤
│一│九十年七月二十三日│新竹市○○路三五五號│一萬元      │一式三聯共│
│  │晚上十時許（起訴書│奇海水族館          │華僑銀行卡  │三枚      │
│  │誤載為九十年八月二│                    │            │          │
│  │日）              │                    │            │          │
├─┼─────────┼──────────┼──────┼─────┤
│二│九十年七月三十日下│新竹市○○路三七四號│四萬五千元  │一式二聯共│
│  │午某時許          │迪雯彩裳            │匯豐銀行卡  │二枚      │
├─┼─────────┼──────────┼──────┼─────┤
│三│九十年七月三十日晚│新竹市○○路四一一號│二萬元三千元│一式二聯共│
│  │上十時許          │蘭桂坊餐飲店        │匯豐銀行卡  │二枚      │
└─┴─────────┴──────────┴──────┴─────┘
附錄本案論罪科刑實體法條全文：
刑法第三百三十九條
意圖為自己或第三人不法之所有，以詐術使人將本人或第三人之物交付者
，處五年以下有期徒刑、拘役或科或併科一千元以下罰金。
以前項方法得財產上不法之利益或使第三人得之者，亦同。
前二項之未遂犯罰之。
刑法第二百十條
偽造、變造私文書，足以生損害於公眾或他人者，處五年以下有期徒刑。
刑法第二百十六條
行使第二百十條至第二百十五條之文書者，依偽造、變造文書或登載不實事項或使登
載不實事項之規定處斷。
